臺灣臺北地方法院刑事判決
110年度易字第408號
公  訴  人  臺灣臺北地方檢察署檢察官
被      告  林厚希



上列被告因詐欺等案件，經檢察官提起公訴（109年度偵續字第4
16號、110年度偵字第2276號），被告於本院準備程序中為有罪
陳述，經告知簡式審判程序之旨，並聽取當事人之意見後，經本
院合議庭裁定由受命法官獨任行簡式審判程序，本院判決如下：
    主    文
林○希犯如附表編號一至三「罪名、應處刑罰及沒收」欄所示之
罪，各處如附表編號一至三「罪名、應處刑罰及沒收」欄所示之
刑。應執行有期徒刑壹年壹月，如易科罰金，以新臺幣壹仟元折
算壹日。
    犯罪事實
一、林○希意圖為自己不法所有，基於詐欺取財之各別犯意，分
    別為下列犯行：
㈠、於民國107年7月25日之某時許，以LINE通訊軟體（下稱LINE
    ）中暱稱「Linvin」加入姜○佑所使用之LINE帳號為好友後
    ，其明知其無意出售車牌號碼000-000號之Aprilia RS125廠
    牌機車，竟向姜○佑謊稱欲以新臺幣（下同）7萬元銷售上開
    機車云云，致姜○佑陷於錯誤，同意購買該機車及相關零件
    ，並於107年7月25日23時許及同年月26日22時許，分別匯款
    1萬元及2萬元至林○希所指定即林○希女友吳○妹（所涉幫助
    詐欺等罪嫌，另為不起訴處分確定）所申設之彰化商業銀行
    帳號00000000000000號帳戶；嗣林○希再承前犯意，接續向
    姜○佑謊稱有一汽車老車自日本進口之零件便宜欲販售云云
    ，致姜○佑陷於錯誤，同意購買該零件，並於同年月28日23
    時許，在桃園市○○區○○路000號1樓之統一超商，交付現金5,
    000元即前開零件定金予林○希。
㈡、林○希於108年3月6日23時，亦明知其無意出售車牌號碼000-0
    00號之Aprilia RS125廠牌機車，竟以LINE向柯○成謊稱欲以
    9萬元販賣Aprilia RS125型號機車，並表示有意出售其未使
    用之機車零件，並代為將該零件改裝至柯○成所使用笹○○子
    笹○○子即柯○成之母所有之車牌號碼000-000號輕型機車云云
    ，致柯○成陷於錯誤，同意購買該機車、零件及改裝前揭輕
    型機車，因此先後於：⑴108年3月7日19時許，在臺北市○○區
    ○○○路000號之羅多倫咖啡廳，交付購買前開機車之現金4萬
    元予林○希；⑵108年3月19日某時，在臺北市○○區○○街000巷0
    0號之萊爾富松遠店，交付購買前開機車及改裝上揭輕型機
    車之現金12,000元予林○希；⑶108年4月4日及11日某時，均
    在新北市○○區○○路000號之淡水捷運站，先後交付購買前開
    機車及改裝上揭輕型機車之現金33,000元、28,000元予林○
    希；⑷108年4月23日21時許，以手機轉帳匯款即購買零件及
    改裝之3,000元款項至林○希所指定之不知情之友人莊○傑（
    所涉幫助詐欺等罪嫌，另為不起訴處分確定）所提供其女友
    劉○卉之台新國際商業銀行帳號00000000000000號帳戶；⑸10
    8年5月3日某時，在新北市○○區○○路000號之淡水捷運站，交
    付購買零件及改裝上揭輕型機車之現金15,000元予林○希；⑹
    108年5月8日某時，在臺北車站地下街Y3出口，交付購買前
    開機車及改裝前揭輕型機車所需之汽油、機油、運送費等款
    項即現金5,000元予林○希。
二、林○希於108年3月7日因其與柯○成間關於將零件改裝至上開
    車牌號碼000-000號輕型機車之約定，而經柯○成交付該機車
    （含鑰匙）予其管領使用而取得該車之占有；惟林○希於108
    年4月間，經柯○成要求其於同年5月2日前返還該車後，竟基
    於意圖為自己不法之所有之侵占犯意，易持有為所有之意思
    ，拒不返還該機車，以此方式將該機車（含鑰匙）侵占入己
    。
三、案經笹○○子告訴、柯○成訴由臺北市政府警察局中山分局報
    告及姜○佑訴由雲林縣警察局臺西分局報告臺灣雲林地方檢
    察署陳請臺灣高等檢察署檢察長令轉臺灣臺北地方檢察署檢
    察官偵查起訴。　　
    理    由
壹、程序方面：
一、按除被告所犯為死刑、無期徒刑、最輕本刑為三年以上有期
    徒刑之罪或高等法院管轄第一審案件者外，於第一次審判期
    日前之準備程序進行中，被告先就被訴事實為有罪之陳述時
    ，審判長得告知被告簡式審判程序之旨，並聽取當事人、代
    理人、辯護人及輔佐人之意見後，裁定進行簡式審判程序。
    本案被告林○希所犯係死刑、無期徒刑、最輕本刑為三年以
    上有期徒刑或高等法院管轄第一審案件以外之罪，其於審理
    程序中就被訴事實為有罪之陳述，經法官告知簡式審判程序
    之旨，並聽取檢察官、被告之意見後，本院合議庭認為適宜
    簡式審判程序，依刑事訴訟法第273條之1第1項規定，裁定
    改由受命法官獨任行簡式審判程序，先予敘明。
二、簡式審判程序之證據調查，不受刑事訴訟法第159條第1項規
    定之限制，參諸刑事訴訟法第273條之2規定甚明。因此有關
    傳聞證據之證據能力限制規定無庸予以適用，且本案各項證
    據均無非法取得之情形，故本案以下所引證據，自均得作為
    認定事實之證據。
貳、認定犯罪事實所憑之證據及理由：
    上開犯罪事實，業據被告於警詢、偵查、本院準備程序及審
    理程序中均坦承不諱（見本院易字卷第146至148、158、159
    頁），核與證人即告訴人柯○成（見偵字第24334號卷第37至
    39頁、偵續字第416號卷第119至121頁）、證人即告訴人姜○
    佑於警詢及偵查（見警卷第11至12頁、偵續字第416號卷第1
    29至131頁）、證人莊○傑於警詢（見偵字第24334號卷第8、
    9頁）、證人吳○妹於警詢及偵查中（見警卷第3至5、8、9頁
    、偵字第6803號卷第18頁正反面、偵字第24334號卷第165、
    166頁）證述在卷，並有告訴人柯○成與被告間通訊軟體對話
    紀錄截圖（見偵續字第416號卷第11至29頁）、被告提供告
    訴人柯○成之ApriliaRS125廠牌機車行照截圖1張（見偵續字
    第416號卷第35頁）、告訴人柯○成轉帳交易明細1張（見偵
    續字第416號卷第37頁）、被告通訊軟體個人資料截圖（見
    偵續字第416號卷第39頁）、告訴人柯○成與林○希間通訊軟
    體對話紀錄截圖暨譯文（見偵續字第416號卷第47至67頁）
    、被害人笹○○子之車牌號碼000-000號輕型機車行照截圖暨
    照片各2張（見偵續字第416號卷第67至69頁）、告訴人姜○
    佑與被告間通訊軟體對話紀錄截圖（見偵續字第416號卷第1
    35至139頁）、劉○卉之台新銀行帳號00000000000000號帳戶
    存摺及交易明細（見偵字第24334號卷第13頁）、告訴人莊○
    傑與被告間通訊軟體對話紀錄截圖（見偵字第24334號卷第1
    5至31頁）、台新國際商業銀行股份有限公司108年7月12日
    台新總作文二字第1080014662號函及所附客戶基本資料、劉
    ○卉之台新銀行帳號00000000000000號帳戶交易明細（偵字
    第24334號卷第51至55頁）、告訴人柯○成之內政部警政署反
    詐騙諮詢專線紀錄表（見偵字第24334號卷第59、60頁）、
    受理詐騙帳戶通報警示簡便格式表1張（見偵字第24334號卷
    第61頁）、受理各類案件紀錄表（見偵字第24334號卷第67
    頁）、受理刑事案件報案三聯單（見偵字第24334號卷第69
    頁）、車牌號碼000-000號機車公路監理電子閘門查詢結果
    （見偵字第24334號卷第171頁）、告訴人姜○佑轉帳明細2張
    （見警卷第14頁）、告訴人姜○佑與被告間通訊軟體對話紀
    錄截圖（見警卷第15頁）、告訴人姜○佑之受理各類案件紀
    錄表（見警卷第34頁）、內政部警政署反詐騙案件紀錄表（
    見警卷第35頁）、受理詐騙帳戶通報警示簡便格式表（見警
    卷第36頁）、金融機構聯防機制通報單（見警卷第37頁）及
    網路報案單（見警卷第38頁）在卷可稽，足認被告前揭任意
    性自白，核與事實相符而堪採信，是本案事證已臻明確，被
    告犯行堪以認定，應予依法論科。
叁、論罪科刑之說明：
一、核被告如犯罪事實欄一之㈠及㈡所為，分別係涉犯刑法第339
    條第1項之詐欺取財罪；如犯罪事實欄二所為，則係涉犯刑
    法第335條第1項之侵占罪。
二、按數行為於同時同地或密切接近之時地實施，侵害同一之法
    益，各行為之獨立性極為薄弱，依一般社會健全觀念，在時
    間差距上，難以強行分開，在刑法評價上，以視為數個舉動
    之接續施行，合為包括之一行為予以評價，較為合理，則屬
    接續犯，而為包括之一罪（最高法院86年台上字第3295號判
    例意旨參照）。查被告如犯罪事實欄一之㈠所示犯行，被告
    係於密接時間內，羅織理由分數次向告訴人姜○佑詐得款項
    ；其如犯罪事實欄一之㈡所示之犯行，則亦係分7次向告訴人
    柯○成收取受騙款項，是被告上開2次犯行，顯各係基於單一
    之犯意，於密接之時間內，分數次取得詐欺款項，而各侵害
    同一被害人之財產法益，其各別收受款項之行為難以分割，
    自應分別論以接續犯之一行為。被告所犯上開詐欺取財罪共
    2罪及侵占罪1次間，則犯意各別，行為互殊，應予分論併罰
    。
三、查被告前於106年間，曾因詐欺案件，經臺灣桃園地方法院
    以105年度桃檢字第2650號判決判處有期徒刑3月，及經為職
    役職責罪，經新竹地方法院以105年度審軍簡字第1號判決判
    處有期徒刑3月確定，嗣經臺灣桃園地方法院以107年度聲字
    第182號裁定定應執行有期徒刑5月確定，於107年10月1日縮
    刑期滿執行完畢，有臺灣高等法院被告前案紀錄表在卷可稽
    ，被告於受有期徒刑執行完畢，5年以內故意再犯本案如犯
    罪事實欄一之㈡及二所示有期徒刑以上之罪，依刑法第47條
    第1項規定，皆為累犯。依司法院大法官釋字第775 號解釋
    意旨，為避免發生罪刑不相當之情形，法院就個案應依該解
    釋意旨，裁量是否加重最低本刑。本院審酌被告上開前案含
    有詐欺案件，與本案所犯詐欺及侵占罪，均為財產犯罪，法
    益種類及罪質均屬相同，且被告於前案執行完畢後不久即再
    犯本案如犯罪事實欄一之㈡及二所示犯行，足認其刑罰反應
    力確屬薄弱，爰依解釋意旨依刑法第47條第1項規定裁量均
    依刑法第47條第1項之規定，加重其最低本刑。
四、爰以行為人之責任為基礎，審酌被告正值青壯，不思以正當
    方式賺取金錢，先後以犯罪事實欄一之㈠及㈡所示之詐術，分
    別詐騙告訴人姜○佑及柯○成，且分別審酌其各次犯行詐得之
    金額，及另侵占告訴人笹○○子之機車1台，價值均非低；暨
    其雖能坦承各次犯行，且與告訴人3人均達成和解，有本院
    和解筆錄1份在卷可稽（見本院審易字卷第105、106頁），
    然均未依和解筆錄依約履行賠償金額及於期限內將所侵佔之
    機車返還告訴人笹○○子（見本院易字卷第148頁），犯後態
    度難認良好，及其智識程度及家庭經濟狀況（見本院卷第16
    0頁）等一切情狀，認檢察官就犯罪事實欄一之㈡及二部分之
    求刑尚屬適當，如犯罪事實欄一之㈠部分之求刑則尚屬過重
    ，分別量處如附表編號一至三「罪名、應處刑罰及沒收」欄
    所示之刑，及均諭知易科罰金之折算標準，及定其應執行之
    刑及易科罰金之折算標準。
六、沒收部分：
    被告如犯罪事實欄一之㈠所示詐得之35,000元、如犯罪事實
    欄一之㈡所示詐得之136,000元，及如犯罪事實欄二侵占之車
    牌號碼000-000號輕型機車1台（含鑰匙），分別屬於被告各
    次犯行之犯罪所得，且均未實際發還被害人，復查無過苛條
    款之適用，均應依刑法同條第1 項、第3 項之規定宣告沒收
    之，並於全部或一部不能沒收或不宜執行沒收時，追徵其價
    額。
據上論斷，應依刑事訴訟法第273條之1第1項、第299 條第1項前
段，判決如主文。  
本案經檢察官林劭燁起公訴，檢察官劉承武到庭執行職務。
中    華    民    國    110    年    11   月    30    日
                  刑事第十四庭  法  官  陳翌欣
上正本證明與原本無異。 
如不服本判決應於收受送達後20日內向本院提出上訴書狀，並應
敘述具體理由；其未敘述上訴理由者，應於上訴期間屆滿後20日
內向本院補提理由書（均須按他造當事人之人數附繕本）「切勿
逕送上級法院」。告訴人或被害人如對於本判決不服者，應具備
理由請求檢察官上訴，其上訴期間之計算係以檢察官收受判決正
本之日期為準。 因疫情而遲誤不變期間，得向法院聲請回復原
狀。
                                  書記官 劉亭均
中　　華　　民　　國　　110 　年　　11　　月　　30　　日
附錄本案論罪科刑法條：
中華民國刑法第339條第1項：
意圖為自己或第三人不法之所有，以詐術使人將本人或第三人之
物交付者，處5 年以下有期徒刑、拘役或科或併科50萬元以下罰
金。
中華民國刑法第335條第1項：
意圖為自己或第三人不法之所有，而侵占自己持有他人之物者，
處 5 年以下有期徒刑、拘役或科或併科 3 萬元以下罰金。
附表：
編號   犯罪事實 罪名、應處刑罰及沒收 一 犯罪事實欄一之㈠部分 林○希犯詐欺取財罪，處有期徒刑肆月，如易科罰金，以新臺幣壹仟元折算壹日。 扣案之犯罪所得新臺幣叁萬伍仟元，沒收之，於全部或一部不能沒收或不宜執行沒收時，追徵其價額。  二 犯罪事實欄一之㈡部分 林○希犯詐欺取財罪，累犯，處有期徒刑陸月，如易科罰金，以新臺幣壹仟元折算壹日。 扣案之犯罪所得新臺幣拾叁萬陸仟元，沒收之，於全部或一部不能沒收或不宜執行沒收時，追徵其價額。 三 犯罪事實欄二部分 林○希犯侵占罪，累犯，處有期徒刑伍月，如易科罰金，以新臺幣壹仟元折算壹日。 扣案之犯罪所得車牌號碼000-000號輕型機車（含鑰匙），沒收之，於全部或一部不能沒收或不宜執行沒收時，追徵其價額。